【裁判字號】    97,訴,1749
【裁判日期】    971208
【裁判案由】    偽證等
【裁判全文】
臺灣彰化地方法院刑事判決              97年度訴字第1749號
公  訴  人  臺灣彰化地方法院檢察署檢察官
被      告  甲○○
      （原名丁○○）
選任辯護人  蕭博仁律師
上列被告因偽證等案件，經檢察官提起公訴（97年度偵字第4135
號），本院判決如下：
    主  文
甲○○意圖他人受刑事處分，向該管公務員誣告，累犯，處有期
徒刑壹年。
其餘被訴偽證罪部分無罪。
    犯罪事實
一、甲○○有多項前科紀錄，且於民國94年間，因詐欺案件，經
    臺灣高雄地方法院於95年5 月30日以95年度簡上字第171 號
    判決判處有期徒刑2 月確定，甫於95年8 月18日易科罰金執
    行完畢。復於96年間，因違反兒童及少年性交易防制條例案
    件，經臺灣高雄地方法院於96年10月11日以96年度訴字第31
    04號判決判處有期徒刑4 月，並由臺灣高等法院高雄分院於
    97年1 月22日以96年度上訴字第2325號判決駁回上訴，嗣經
    最高法院於97年3 月20日以97年度臺上字第1213號駁回上訴
    確定。
二、詎其仍不知悔改，無視於其甫因前案違反兒童及少年性交易
    防制條例經偵審在案，竟仍基於以電腦網路刊登足以引誘、
    暗示促使人為性交易訊息之犯意，於民國96年12月28日17時
    5 分許，在臺南市某不詳店名網咖店內，以電腦設備連接上
    網至「UThome聊天室」之「南部人聊天室」內（網址：http
    ://sp226.f1.com.tw/） ，在該不特定人均得共見共聞之網
    路空間，以「rich--包養」之客觀上足以引誘、暗示促使人
    為性交易訊息之暱稱，登錄於該聊天室，供人點選聊天，以
    促使不特定女子與其為性交易之洽談，足以引誘、暗示促使
    人與其聯絡為性交易。嗣經網路巡邏員警化名「丙○○」與
    其對談，從甲○○所留行動電話0000…000 號（號碼詳卷）
    循線查獲上情【甲○○此部分所涉違反兒童及少年性交易防
    制條例，業經臺灣臺南地方法院於97年5 月30日以97年度訴
    字第539 號判決判處有期徒刑6 月，且由臺灣高等法院臺南
    分院於97年8 月12日以97年度上訴字第734 號判決駁回上訴
    ，並經最高法院於97年10月8 日以97年度臺上字第4982號判
    決駁回上訴確定】。詎甲○○因此心生不滿，明知承辦警員
    乙○○並無故意竄改甲○○之登錄暱稱「rich--包養」，竟
    仍意圖使承辦警員乙○○受刑事處分，而於97年1 月29日以
    乙○○為被告具狀向臺灣彰化地方法院檢察署提出告訴，並
    於97年1 月31日繫屬於該署，誣指警員乙○○修改網路列印
    資料，在登錄暱稱「rich」後加入「包養」，使成為「rich
    --包養」，而涉犯刑法第125 條第3 款濫權追訴處罰罪、同
    法第127 條違法行刑罪、同法第169 條第2 款誣告罪、同法
    第211 條偽造變造公文書罪及同法第213 條登載不實公文書
    罪，致使乙○○因而遭臺灣彰化地方法院檢察署檢察官以97
    年度偵字第2462號案件進行偵辦，嗣於97年3 月29日經檢察
    官為不起訴處分。
三、案經臺灣彰化地方法院檢察署檢察官自動檢舉偵查起訴。
    理  由
壹、證據能力部分：
    按被告以外之人於審判外之陳述，雖不符刑事訴訟法第159
    條之1 至第159 條之4 之規定，而經當事人於審判程序同意
    作為證據，法院審酌該言詞陳述或書面陳述作成時之情況，
    認為適當者，亦得為證據。當事人、代理人或辯護人於法院
    調查證據時，知有第159 條第1 項不得為證據之情形，而未
    於言詞辯論終結前聲明異議者，視為有前項之同意，刑事訴
    訟法第159 條之5 定有明文。查本案全部卷證，公訴人、被
    告及選任辯護人均不爭執其證據能力，本院復衡以該等供述
    證據作成時之情況，應為適當，是可認後述所引用證據之證
    據能力均無疑義，合先敘明。
貳、有罪部分（誣告罪部分）：
一、訊據被告甲○○固不否認伊有於96年12月28日17時5 分許，
    在臺南市某不詳店名網咖店內，以電腦設備連接上網至「UT
    home聊天室」之「南部人聊天室」內（網址：http://sp226
    .f1.com.tw/） ，並以「rich--包養」之暱稱，登錄於該聊
    天室，供人點選聊天，嗣經網路巡邏員警化名「丙○○」與
    其對談，伊並留下行動電話0000…000 號供對方連絡；且於
    97年1 月29日以乙○○為被告具狀向臺灣彰化地方法院檢察
    署提出告訴（於97年1 月31日繫屬），指訴警員乙○○修改
    網路列印資料，在登錄暱稱「rich」後加入「包養」，使成
    為「rich--包養」，而涉犯刑法第125 條第3 款濫權追訴處
    罰罪、同法第127 條違法行刑罪、同法第169 條第2 款誣告
    罪、同法第211 條偽造變造公文書罪及同法第213 條登載不
    實公文書罪，致使乙○○因而遭臺灣彰化地方法院檢察署檢
    察官以97年度偵字第2462號案件進行偵辦等事實，惟矢口否
    認有何誣告之犯行，辯稱：當初因警員未提出科學證據，且
    伊忘記究竟以何暱稱登入網站，才會誤會警員故意塗改網路
    資料將「rich」更改為「rich--包養」，因警員遲未提出相
    關證據，伊才會一時衝動具狀報案，惟伊在警員提供高動科
    技公司相關資料後知悉真相就立即提出撤銷告訴，伊絕無故
    意誣告警員乙○○云云；辯護人亦為被告辯護稱：誣告罪之
    成立係以告訴人所訴事實完全出於虛構為要件，若有出於誤
    會或懷疑有此事實而為申告，因告訴人缺乏誣告故意，難以
    成立誣告罪名，本件被告甲○○於97年1 月29日接受警員調
    查違反兒童及少年性交易防制條例案件時，因對警員提示擷
    取圖片之證據有所質疑，才會於同日具狀提起本件告訴，被
    告甲○○亦於97年2 月15日偵查中表示「整條框有修改的跡
    象」等語，而警員乙○○等人也表示有以擷取圖片提示予被
    告，由於案發時距調查日已有1 個月，被告確有記憶不清之
    情形，事後警員提出證據，被告也立即於97年3 月20日撤銷
    告訴，被告確無故意使乙○○受刑事處分之犯意等語。
二、經查：
（一）被告甲○○確有於96年12月28日17時5 分許，在臺南市某
      不詳網咖內，以電腦設備連接上網至「UThome聊天室」之
      「南部人聊天室」內（網址：http://sp226.f1.com.tw/
      ），在該不特定人均得共見共聞之網路空間，以「rich--
      包養」之客觀上足以引誘、暗示促使人為性交易訊息之暱
      稱，登錄於該聊天室，供人點選聊天，以促使不特定女子
      與其為性交易之洽談，足以引誘、暗示促使人與其聯絡為
      性交易。嗣經網路巡邏警員化名「丙○○」與其對談，從
      甲○○所留行動電話0000…000 號（號碼詳卷）循線查獲
      上情乙節，為被告甲○○所不爭執，且經證人即承辦警員
      乙○○於本院97年11月24日審理時到庭證述屬實，復有UT
      home網路聊天室網頁列印資料、UThome網路聊天室之管理
      公司高動科技股份有限公司提供於96年12月28日以暱稱登
      錄聊天室之紀錄檔光碟1 片及列印資料、電話號碼0000…
      000 號之申請人使用人資料及通聯調閱查詢單、警方喬裝
      人員與被告對談通話錄音及譯文在卷可稽。而被告甲○○
      此部分所涉違反兒童及少年性交易防制條例，業經臺灣臺
      南地方法院於97年5 月30日以97年度訴字第539 號判決判
      處有期徒刑6 月，且由臺灣高等法院臺南分院於97年8 月
      12日以97年度上訴字第734 號判決駁回上訴，並經最高法
      院於97年10月8 日以97年度臺上字第4982號判決駁回上訴
      確定，亦有上開判決書附卷可稽，堪可認定。
（二）又被告甲○○確有於97年1 月29日以乙○○為被告具狀向
      臺灣彰化地方法院檢察署提出告訴（於97年1 月31日繫屬
      於該署），指訴警員乙○○修改網路列印資料，在登錄帳
      號「rich」後加入「包養」，使成為「rich--包養」，而
      涉犯刑法第125 條第3 款濫權追訴處罰罪、同法第127 條
      違法行刑罪、同法第169 條第2 款誣告罪、同法第211 條
      偽造變造公文書罪及同法第213 條登載不實公文書罪，致
      使乙○○因而遭臺灣彰化地方法院檢察署檢察官以97年度
      偵字第2462號案件進行偵辦乙情，亦經被告甲○○供承不
      諱，且有前揭告訴狀1 紙在卷可稽（參見臺灣彰化地方法
      院檢察署97年度他字第183 號偵卷第1-3 頁），亦洵堪認
      定。
（三）至被告甲○○固辯稱：伊係因時間太久忘記登錄暱稱為何
      ，才會誤會警員有修改「rich」為「rich--包養」云云。
      惟查：(1)被告甲○○確有於上述時、地，以電腦設備連接
      上網至「UThome聊天室」之「南部人聊天室」內（網址：
      http://sp226.f1.com.tw/） ，在該不特定人均得共見共
      聞之網路空間，以「rich--包養」之暱稱登錄於該聊天室
      ，供人點選聊天乙情，已據證人乙○○於本院審理時指證
      綦詳，且依上開高動科技股份有限公司所提供於96年12月
      28日以暱稱登錄聊天室之紀錄檔光碟1 片及列印資料，可
      知於96年12月28日當日登錄該聊天室者確僅有「rich--包
      養」之暱稱，並無「rich」之暱稱，被告顯然係以「rich
      --包養」之暱稱登錄聊天室，並與化名「丙○○」之網路
      巡邏警員進行對談。(2)又被告甫於96年4 月28日因以「包
      養疼惜你10萬」登錄網路聊天室，而違反兒童及少年性交
      易防制條例，經法院判處有期徒刑4 月，本件被告又以相
      同模式登錄聊天室交涉援交事宜，則其對於在聊天室是否
      會刻意以「包養」2 字作為暱稱誘使他人與之對談理應會
      有特別印象。(3)況證人乙○○於97年11月24日審理中亦證
      稱：當時在製作筆錄時被告就說警方作假，伊有提示從電
      腦列印之對話畫面等資料（即97年度偵字第4135號偵卷第
      4-50頁，扣除被告訊問筆錄外之資料）給被告看等語，而
      參諸該等資料包含UThome網路聊天室網頁列印資料、電話
      號碼0000…000 號之申請人使用人資料、通聯調閱查詢單
      、警方喬裝人員與被告對談通話譯文等，清楚可知被告與
      化名「丙○○」之網路巡邏警員間之對話，如：「ㄚㄋ有
      做包養ㄇ」、「錢呢我會幫ㄋ轉過ㄑ拉，我一ㄍ禮拜來講
      ㄉ話我不會常常找ㄋ拉，我差不多7 天找ㄋ一次拉，ㄋ就
      看著辦啦」等語，其內容多在討論「包養」話題，則被告
      經警員乙○○提示上開證據後，應當十分清楚其確有以「
      rich--包養」作為暱稱登錄網路聊天室。又被告在行為後
      迄於接受調查訊問時雖間隔1 個月，然其在警員提出前揭
      相關資料後，當喚起其上網與巡邏警員之對話等相關記憶
      ，應無理由堅信自己係以「rich」登錄網路聊天室而認為
      警員有竄改資料之嫌疑。(4)綜上，被告係習用相同模式上
      網再為本件援交事宜，其對於是否會刻意以「包養」之字
      眼為暱稱上網聊天理應知之甚明，被告顯然無合理正當之
      事由而得以懷疑或誤認警員乙○○有修改網路列印資料，
      本件被告為模糊焦點以規避自己所涉兒童及少年性交易防
      制條例案件，而故意具狀誣陷承辦警員乙○○之犯行，應
      屬明確而得以認定。
（四）本件事證已臻明確，被告甲○○上開誣告犯行洵堪認定，
      應予依法論科。
三、核被告甲○○所為，係犯刑法第169 條第1 項之誣告罪。又
    被告前於94年間，因詐欺案件，經臺灣高雄地方法院於95年
    5 月30日以95年度簡上字第171 號判決判處有期徒刑2 月確
    定，甫於95年8 月18日易科罰金執行完畢乙節，有臺灣高等
    法院被告前案紀錄表、臺灣彰化地方法院檢察署刑案資料查
    註紀錄表各1 份在卷可憑，其於有期徒刑執行完畢後，5 年
    內故意再犯本件有期徒刑以上之罪，為累犯，應依刑法第47
    條第1 項之規定，加重其刑。爰審酌被告甲○○前有偽造文
    書、詐欺等多項前科（參卷附臺灣高等法院被告前案紀錄表
    ），素行不佳，且甫因以「包養疼惜你10萬」之暱稱，登錄
    「UThome聊天室」之「成年人聊天室」供人點選聊天，而違
    反兒童及少年性交易防制條例，經法院於96年10月11日判處
    有期徒刑4 月，竟不知警惕，又以「rich-- 包養」之暱稱，
    登錄「UThome聊天室」之「南部人聊天室」，供人點選聊天
    ，經警員依法偵辦後，猶不知省思，竟誣指承辦警員有修改
    網路列印資料並具狀提出告訴，嚴重傷害執法人員及司法審
    判，惡性非輕，並考量其智識程度、犯罪之動機、目的、手
    段，暨於歷次偵審程序均飾詞卸責、未能坦認犯行之態度等
    一切情狀，量處如主文所示之刑，以資懲儆。
參、無罪部分（偽證罪部分）：
一、公訴意旨另以：被告甲○○於前述臺灣彰化地方法院檢察署
    97年度他字第183 號被告乙○○涉嫌誣告等案件中，經該署
    檢察官於97年2 月15日，以證人身分傳訊，並諭知具結效力
    後，證稱：「我在網路上以rich聊天，他是網路警察，他為
    了求績效，在rich後加包養，我對乙○○提起告訴」、「他
    是畫面做更改，他直接在上面做更改，它本身是彩色版本，
    更改後會留下線條，拷貝成黑白版本後，線條就會跑出來，
    彩色看不出來有更改，黑白版本才看的出來有更改過」、「
    整條框有個修改跡象，有個框，這個就是他修改的，把框弄
    下來，把包養給加上去，但是從彩色的看不出來，但黑白版
    本的會看出來，滑鼠點整行再抓到WINDOWS ，改完後再放進
    去」、「我認為被告有加包養字樣」等語，為虛偽不實之證
    述，因認被告甲○○另涉犯刑法第168 條之偽證罪等語。
二、按犯罪事實應依證據認定之，無證據不得認定犯罪事實；不
    能證明被告犯罪者，應諭知無罪之判決，刑事訴訟法第154
    條第2 項、第301 條第1 項分別定有明文。又按刑事訴訟法
    第181 條規定：「證人恐因陳述致自己或與其有前條第一項
    關係之人受刑事追訴或處罰者，得拒絕證言。」旨在免除證
    人陷於抉擇控訴自己或與其有一定身分關係之人、或陳述不
    實而受偽證之處罰、或不陳述而受罰鍰處罰，甚而主觀上認
    為違反具結文將受偽證處罰之困境。又證人此項拒絕證言權
    ，與被告之緘默權，同屬不自證己罪之特權，為確保證人此
    項權利，民事訴訟法第307 條第2 項及刑事訴訟法第186 條
    第2 項均規定，法官或檢察官有告知證人之義務；如法官或
    檢察官未踐行此項告知義務，而告以具結之義務及偽證之處
    罰並命朗讀結文後具結，將使證人陷於如前述之抉擇困境，
    無異剝奪證人此項拒絕證言權，強迫其作出讓自己入罪之陳
    述，違反不自證己罪之原則，自係侵犯證人此項權利。該證
    人於此情況下所為之具結程序即有瑕疵，為貫徹上述保障證
    人權益規定之旨意，自應認其具結不生合法之效力，縱其陳
    述不實，亦不能遽依偽證罪責論擬（最高法院94年度臺上字
    第51號、97年度臺上字第265 號判決意旨可資參照）。
三、本件公訴人認為被告涉犯偽證罪，無非係以被告於乙○○所
    涉犯案件中作證之內容及證人結文、乙○○之證詞為其依據
    。訊據被告固不否認有於乙○○所涉犯之上開案件中，具結
    並為前開公訴意旨所指內容之供述，惟堅詞否認有何偽證之
    行為，辯稱其所述之內容係因記憶不清而誤認所造成等語。
    經查：
（一）被告甲○○確有於臺灣彰化地方法院檢察署97年度他字第
      183 號被告乙○○涉嫌誣告等案件偵查中，於97年2 月15
      日以證人身分為上開之證詞，此據被告甲○○自承不諱，
      且有97年2 月15日偵查筆錄1 份附卷可佐，自堪認定。
（二）惟按證人恐因陳述致自己或與其有前條第一項關係之人受
      刑事追訴或處罰者，得拒絕證言；又證人有第181 條之情
      形者，應告以得拒絕證言，刑事訴訟法第181 條、第186
      條第2 項分別定有明文。如法官或檢察官未踐行此項告知
      義務，而告以具結之義務及偽證之處罰並命朗讀結文後具
      結，將使證人陷於抉擇困境，無異剝奪證人此項拒絕證言
      權，強迫其作出讓自己入罪之陳述，違反不自證己罪之原
      則，自係侵犯證人此項權利。查本件被告甲○○於上開檢
      察官偵辦乙○○涉嫌誣告等案件中，固以證人身分供前具
      結後而為如上虛偽之陳述，然倘若被告為真實之證述（即
      表示警員乙○○並無修改登錄暱稱「rich」為「rich-- 包
      養」），則被告無非係自證其涉有違反兒童及少年性交易
      防制條例與誣告（警員乙○○）之罪嫌，而可能受刑事追
      訴之虞，本案檢察官於上開時間傳訊被告甲○○以證人身
      分到庭作證時，固當庭諭知具結之義務及偽證之處罰，並
      命其朗讀結文後具結，惟竟漏未告知被告得拒絕證言之權
      利，此有97年2 月15日偵查筆錄1 份在卷可稽（參見臺灣
      彰化地方法院檢察署97年度他字第183 號第25-29 頁），
      依照前揭說明，檢察官無異已剝奪被告不自證己罪之拒絕
      證言權，並強迫其做出讓自己入罪之陳述，而侵犯被告此
      項權利，是被告在不自證己罪之拒絕證言權被剝奪之情況
      下，為保護自己以免受刑事追訴、處罰（即違反兒童及少
      年性交易防制條例、誣告罪）所為之陳述，自非適法之證
      據，而不得採為認定被告犯偽證罪之判斷依據。從而，被
      告甲○○於前開案件偵查中以證人身分具結作證之際，未
      經檢察官告以有拒絕證言之權利，其具結之程序已有瑕疵
      ，而難認被告甲○○此部分涉有偽證之犯行，依法應為被
      告甲○○此部分無罪之諭知。
據上論斷，應依刑事訴訟法第299 條第1 項前段、第301 條第1
項，刑法第169 條第1 項、第47條第1 項，判決如主文。
本案經檢察官賴志盛到庭執行職務。
中    華    民    國    97    年    12    月    8    日
                  刑事第七庭    審判長法  官  簡璽容
                                      法  官  胡宜如
                                      法  官  郭麗萍
以上正本證明與原本無異。
如不服本判決，應於收受判決後10日內向本院提出上訴書狀，並
應敘述具體理由；其未敘述上訴理由者，應於上訴期間屆滿後20
日內向本院補提理由書（均須按他造當事人之人數附繕本「切勿
逕送上級法院」）。
告訴人或被害人對於判決如有不服具備理由請求檢察官上訴者，
其上訴期間之計算係以檢察官收受判決正本之日期為準。
中    華    民    國    97    年    12    月    10    日
                                      書記官  吳冠慧
附錄本判決論罪科刑之法條：
刑法第169條第1項
意圖他人受刑事或懲戒處分，向該管公務員誣告者，處7 年以下
有期徒刑。


司法院資訊處製作；財團法人民間司法改革基金會備份。
